臺灣臺南地方法院刑事判決　　　　　　 95年度簡上字第191號
上　訴　人　臺灣臺南地方法院檢察署檢察官
被　　　告　乙○○
上列上訴人因詐欺案件，不服本院95年度簡字第903號中華民國
95年3月31日第一審簡易判決（聲請簡易處刑書95年度偵字第319
3、3480號），提起上訴及臺灣臺南地方法院檢察署移送併辦（9
5年度偵字第6928、8625號），本院管轄之第二審合議庭判決如
下：
    主  文
原判決撤銷。
乙○○犯幫助連續詐欺取財罪，處有期徒刑伍月，如易科罰金，
以新臺幣玖佰元即銀元佰元折算壹日。
    事  實
一、乙○○基於幫助不詳姓名人士詐騙金錢之犯意，於民國94年
    8月初某日，將其所有中華郵政股份有限公司佳里郵局帳戶
    存摺（帳號：00000000000000號）、提款卡及密碼等資料以
    不詳之代價售與該不詳姓名人士，以此方法幫助該不詳姓名
    人士犯罪。而該不詳姓名人士與其所屬詐騙集團即意圖為自
    己不法所有之概括犯意，於94年8月1日下午3時20分許、同
    年月3日某時許、同年8月8日上午10時55分許及同日下午2時
    55分許，分別撥打電話予陳有信、方冠翔、劉羿伶及江桂雀
    ，分別向其等佯稱係其等之友人「團長」、「雅鈴」、「李
    佳萍」及「雷馥瑜」等人，現因缺錢要求陳有信、方冠翔、
    劉羿伶及江桂雀等人先行匯款至乙○○上開帳戶內，致陳有
    信、方冠翔、劉羿伶及江桂雀等人，不疑有他而陷於錯誤依
    其指示，分別匯款至乙○○上開帳戶內。其中陳有信匯款新
    台幣（下同）2萬元、方冠翔匯款1萬元、江桂雀匯款1萬元
    ，劉羿伶則先後2次分別匯款2萬元、1萬元。嗣經陳有信、
    方冠翔、劉羿伶、江桂雀查證後始知受騙。
二、案經臺南縣警察局佳里分局報請臺灣臺南地方法院檢察署檢
    察官偵查後，聲請以簡易判決處刑，及臺南縣警察局佳里分
    局報請臺灣臺南地方法院檢察署檢察官偵查後移送本院併案
    審理。
    理  由
一、訊據被告乙○○固坦承中華郵政股份有限公司佳里郵局帳戶
    存摺（帳號：00000000000000號）乃其所開設無誤，惟矢口
    否認有何幫助詐欺取財犯行，辯稱：該帳戶已遺失了，遺失
    時間可能是94年7、8月間，我是警方通知我的時候，才知道
    遺失的，遺失地點可能是在家中云云。經查：
  (一)被告甫於94年6月8日申請使用電話語意服務系統，同時變更
    密碼，且被告94年6、7月間使用該帳戶之次數頻繁，有中華
    郵政股份有限公司新營郵局95年7月10日營字第0955080450
    號函及所附申請使用電話語音服務申請書及客戶歷史交易清
    單附卷可稽，足徵該帳戶乃被告當時經常使用之帳戶，既是
    慣常使用之帳戶何以遺失後被告均不知情？再被告稱是在家
    中遺失，在自家遺失為何會流入詐騙集團之手？若是竊賊侵
    入家中行竊，又為何被告家中其他財物皆不偷取，只竊走被
    告之帳戶、印章、金融卡等物，所以被告不知帳戶失竊，故
    未報警處理？被告所辯殊有違常理，實難予採信。縱被告之
    帳戶、印章等均失竊，何以竊賊能知悉被告之帳戶及語音系
    統服務之密碼，而將之出售詐騙集團使用？此點亦殊難想像
    ！因此，唯一可能者即是該帳戶乃被告自行出售與詐騙集團
    ，否則外人焉能知悉被告甫申請之帳戶及語音系統服務之密
    碼。
  (二)上揭遭詐騙之事實，已分別經證人即被害人陳有信、方冠翔
    、劉羿伶、江桂雀於警詢中證述綦許，復有被告佳里郵局帳
    戶開戶資料、交易明細、被害人方冠翔郵政國內匯款執據、
    劉羿伶上海商業儲蓄銀行自動櫃員機交易明細表2張及江桂
    雀臺灣銀行自動櫃員機交易明細表1張，可資佐證。
  (三)再按於金融機構開設存款帳戶，原係針對個人社會信用而予
    以資金流通，具有強烈之屬人性，而金融帳戶為個人理財之
    工具，於金融機構申請開設存款帳戶並無任何特殊之資格限
    制，一般民眾皆可利用存入最低開戶金額之方式，任意在金
    融機構申請開設存款帳戶，且一人並可於不同之金融機構申
    請多數之存款帳戶使用，尚無任何困難，此乃眾所周知之事
    實，被告於為本案行為時已為成年人，顯屬有一般社會經驗
    之人，對此應有所認知。則無正當理由使用他人提供之帳戶
    ，客觀上自可預見其目的係供為某筆資金之存入，後再行領
    出之用，且該筆資金之存入及提領過程係有意隱瞞其流程及
    行為人身分曝光之用意，一般人本於一般認知能力應均易於
    瞭解。是依一般人之社會生活經驗，若見他人不以自己名義
    申請帳戶，反而向人收集存款帳戶為不明用途使用或流通，
    衡情對於該等帳戶可能供詐欺或其他之不法目的使用，當有
    合理之預期，況且利用不相識之人之帳戶從事詐欺之用，早
    為傳播媒體廣為報導，被告為有社會經驗之成年人，其應可
    預見交付自己名義之帳戶存摺、金融卡及密碼等帳戶資料予
    他人流通，誠有幫助從事詐欺取財犯行之人利用，該帳戶作
    為實施犯罪之可能，但其仍將其帳戶資料交付予他人致流入
    詐騙集團使用，故被告應具有縱他人利用該銀行帳戶供實施
    詐欺取財等犯罪之用，亦不違背其本意之幫助犯意甚明。
  (四)綜上論述，被告上開所辯帳戶在家中遺失乙節顯係事後杜撰
    ，企以圖卸刑責之詞，自無可採信。本件事證明確，被告幫
    助詐欺取財犯行，堪以認定，自應依法論科。
二、
  (一)查被告將其帳戶存摺、金融卡及密碼等資料，販售與詐騙集
    團，作為詐欺取財之匯款帳戶，幫助詐騙集團詐得款項之行
    為，核係犯刑法第30條第1項前段、第339條第1項詐欺取財
    罪之幫助犯。該詐騙集團行為後，刑法第56條連續犯之規定
    業已於94年2月2日修正公布時刪除，並於95年7月1日施行，
    而比較修正前後之規定，自以修正施行前刑法第56條之規定
    有利於行為人。故該詐騙集團先後4次詐騙行為，時間緊接
    ，犯罪構成要件相同，即應依修正前刑法第56條連續犯之規
    定論以一罪。臺灣臺南地方法院檢察署移送併辦之95年度偵
    字第6928、8625號，利用被告乙○○帳戶詐欺取財之犯罪事
    實，雖未經起訴意旨論及，但本院既認該詐騙集團所為數犯
    行為連續犯，屬裁判上一罪關係，職是，併案部分乃屬犯罪
    事實之擴張，本院自當一併加以審究，併予敘明。所以，被
    告所為應係連續詐欺取財罪之幫助犯。被告幫助他人犯罪，
    為從犯，得按正犯之刑減輕之。原審以本案事證明確，依刑
    事訴訟法第449條第1項前段、第454條第2項，刑法第30條第
    1項前段、第2項、第339條第1項、第41條第1項前段，罰金
    罰鍰提高標準條例第1條前段、第2條。逕以簡易判決量處被
    告有期徒刑四月，並諭知易科罰金之折算標準，認事用法原
    無不當，量刑亦屬妥適，然檢察官移送併案部分，原審未及
    審酌，原判決尚有未洽，檢察官上訴請求撤銷改判，為有理
    由，即難予維持，應由本院撤銷改判。爰審酌被告不思以正
    當途徑賺取金錢，竟以提供其金融帳戶予人從事不法行為使
    用之方式換取金錢，間接導致詐騙集團因使用人頭帳戶，阻
    礙警方之查緝而逍遙法外，致使受害民眾陸續增加，以此手
    段行騙詐財者，日益猖獗，等同助長犯行，且始終否認犯行
    ，飾詞狡辯尚乏悔意等一切情狀，量處如主文所示之刑，並
    諭知易科罰金之折算標準，以示懲儆。
  (二)再查本件被告犯罪時之刑法第41條第1項前段規定：「犯最
    重本刑為5年以下有期徒刑以下之刑之罪，而受6個月以下有
    期徒刑或拘役之宣告，因身體、教育、職業、家庭之關係或
    其他正當事由，執行顯有困難者，得以1元以上3元以下折算
    一日，易科罰金。」又被告行為時之易科罰金折算標準，修
    正前罰金罰鍰提高標準條例第2條前段（現已刪除）規定，
    就其原定數額提高為100倍折算1日，則本件被告行為時之易
    科罰金折算標準，應以銀元300元折算1日，經折算為新臺幣
    後，應以新臺幣900元折算為1日。惟95年7月1日修正公布施
    行之刑法第41條第1項前段則規定：「犯最重本刑為五年以
    下有期徒刑以下之刑之罪，而受六個月以下有期徒刑或拘役
    之宣告者，得以新臺幣一千元、二千元或三千元折算一日，
    易科罰金。」比較修正前後之易科罰金折算標準，以95年7
    月1日修正公布施行前之規定，較有利於被告，則應依刑法
    第2條第1項前段，適用修正前刑法第41條第1項前段規定，
    定其折算標準。另被告行為後，其所犯詐欺罪之法定罰金刑
    部分，其上限部分，依95年6月14 日公布增訂之刑法施行法
    第1條之1第1項規定「中華民國九十四年一月七日刑法修正
    施行後，刑法分則編所定罰金之貨幣單位為新台幣。」、第
    2項前段規定「九十四年一月七日刑法修正時，刑法分則編
    未修正之條文定有罰金者，自九十四年一月七日刑法修正施
    行後，就其所定數額提高為三十倍。」，與依罰金罰鍰提高
    標準條例第1條前段規定，同為新台幣3萬元；其下限部份，
    依新刑法第33條第5款規定「罰金：新台幣一千元以上，以
    百元計算之。」，較依舊刑法第33 條第5款規定「罰金：一
    元以上。」（即新台幣三十元）為重。而因法定罰金刑部分
    係屬科刑規範事項，其變更自屬法律有變更，是新刑法施行
    後，應依新刑法第2條第1項規定，比較新、舊法結果，仍應
    適用較有利於被告之行為時法律即舊刑法第33條第5款有關
    法定罰金刑部分，併此敘明。至於因修正後新刑法第2條第1
    項規定，採從舊從輕原則，以往實務見解認原判決未及比較
    適用新　舊刑法時，上訴後，雖比較結果以舊刑法有利於行
    為人，而原判決別無其他撤銷事由，仍應由上訴審法院以此
    為由撤銷。惟修正後之規定係以適用行為時法為原則，因此
    原判決雖未及比較適用，然上訴本院後，經比較新舊刑法，
    行為後之法律並非較有利於行為人，仍應適用行為時法，則
    原判決適用行為時法即無不當，自不構成撤銷之事由，併予
    敘明。
  (三)末按共同正犯因相互間利用他人之行為，以遂行其犯意之實
    現，本於責任共同之原則，有關沒收部分，對於共犯間供犯
    罪所用之物，自均應為沒收之諭知，惟幫助犯僅係對於犯罪
    構成要件以外行為為加工，並無共同犯罪之意思，自不適用
    該責任共同原則，對於正犯所有供犯罪所用之物或犯罪所得
    之物，亦為沒收之諭知。最高法院91年度臺上字第5583號、
    89年度臺上字第6946號判決可資參照。查被告將其所有中華
    郵政股份有限公司佳里郵局帳戶（帳號：00000000000000號
    ）包括存摺、金融卡等物交付詐騙集團所使用，是上開物品
    自已為該詐騙集團所有，依前開之說明，本案被告既為幫助
    犯而不適用責任共同之原則，爰不就上開物品為沒收之諭知
    ，附此敘明。
三、依刑事訴訟法第455條之1第1、3項、第369條第1項前段、第
    364條、第299條第1項前段，刑法第2條第1項前段、第339條
    第1項、刑法第30條、修正前刑法第41條第1項前段，刑法施
    行法第1條之1、修正前罰金罰鍰提高標準條例第2條，判決
    如主文所示。
本案經檢察官甲○○到庭執行職務。
中　　華　　民　　國　　96　　年　　3　 　月　　27  　日
                  刑事第八庭  審判長法  官  彭喜有
                                    法  官  鄧希賢
                                    法  官  王慧娟
以上正本證明與原本無異。
本件不得上訴。
      　　　　　　　　　　　　　　　書記官　黃傳鈞
中　　華　　民　　國　　96　　年　　3 　　月　　28　　日
附錄本案論罪科刑法條全文
中華民國刑法第339條第1項：
意圖為自己或第三人不法之所有，以詐術使人將本人或第三人之
物交付者，處5年以下有期徒刑、拘役或科或併科1千元以下罰金
。
